最高法院刑事判決　　　　　　九十六年度台上字第四０五四號
上　訴　人　甲○○
選任辯護人　洪崇欽律師
上　訴　人　乙○○
　　　　　　丙○○
上列上訴人等因偽造文書案件，不服台灣高等法院台中分院中華
民國九十四年一月五日第二審判決（九十三年度上訴字第九五０
號，起訴案號：台灣台中地方法院檢察署九十年度偵字第一四七
八三號），提起上訴，本院判決如下：
    主  文
原判決撤銷，發回台灣高等法院台中分院。
    理  由
本件原判決撤銷第一審之科刑判決，改判論處上訴人甲○○、乙
○○、丙○○以共同連續行使偽造私文書，足以生損害於他人罪
刑，固非無見。
惟查：(一)有罪判決書事實之記載不僅應記載犯罪之行為，舉凡犯
罪之時、日及地點與適用法律有關者，應依法認定予以明確之記
載，方足為適用法律之根據。又連續犯之成立，除主觀上須基於
一個概括之犯意外，客觀上須先後數行為，逐次實施而具連續性
，侵害數個同性質之法益，其每一前行為與次行為，依一般社會
健全觀念，在時間差距上，可以分開，在刑法評價上，各具獨立
性，每次行為皆可獨立成罪，構成同一之罪名，始足當之；如數
行為於同時同地或密切接近之時地實施，侵害同一之法益，各行
為之獨立性極為薄弱，依一般社會健全觀念，在時間差距上，難
以強行分開，在刑法評價上，以視為數個舉動之接續施行，合為
包括之一行為予以評價，較為合理，則屬接續犯，而為包括之一
罪。乃原判決於事實欄內雖認定「其後，丙○○……在各如原判
決附表（下稱附表）所示之台灣大哥大股份有限公司（下稱台灣
大哥大公司）行動電話服務申請書私文書上，分別偽造附表所示
之『陳炎』、『林魏素玉』、『廖繼旭』、及『張士心』等人
之署押及印文，據以連續偽造上開法定代理人表示同意渠等之子
女申辦前揭行動電話門號之私文書完成。其後，再分別於附表所
示之時、日，分次將上開含有偽造私文書之行動電話門號申請書
、及另由林舒平、丁○○、楊淑萍等人所填載之行動電話門號申
請書，先後持往台中市○○街八四號一樓交予不知情之仲介商張
志壯及楊豐隆等人，委由該等仲介商代為交予不知情之代理商即
金正昌電機有限公司代為向台灣大哥大公司提出前揭行動電話門
號之申請」（見原判決第四頁倒數第四行至第五頁第九行），但
於附表編號一、二、三、四所示偽造法定代理人為「陳炎」、
「林魏素玉」、「廖繼旭」、「張士心」之台灣大哥大公司行動
電話申請書，其申請時間均為「民國九十年六月十六日」，究竟
丙○○係在當日一次提出上開附表編號一、二、三、四所示偽造
之台灣大哥大公司行動電話申請書？抑或分次提出？如係分次提
出，其數行為依一般社會健全觀念，在時間差距上，是否可分？
並未在事實欄內明白認定，亦未在理由內說明其憑以認定之證據
。遽於理由內論敘「被告（上訴人）等人前開行使偽造私文書之
行為，均時間緊接，犯罪構成要件復相同，顯均係基於概括之犯
意為之，為連續犯」（見原判決第二八頁第十一、十二行），自
有調查未盡及判決理由不備之違誤。(二)刑事訴訟法上所謂認定犯
罪事實之證據，係指足以認定被告確有犯罪行為之積極證據而言
，該項證據自須適合於被告犯罪事實之認定，始得採為斷罪資料
。原判決於事實欄內認定「……當時並有台灣大哥大公司分別推
出專案名稱分別為『Ｔ２０』、『Ｔ１８９」及「９８６」等促
銷行動電話門號之團購專案，依據各該專案合約內容，係以申請
人簽立『同意書』，同意自門號啟用日起繼續使用一年，……」
（見原判決第三頁第七至十行），於理由內說明「……上情並有
台灣大哥大公司之『同意書』（附於偵查卷第一二八至一三七頁
）附卷可資佐證」（見原判決第二六頁第一、二行）。然查上開
卷附之台灣大哥大同意書，均為空白表格，並不能證明被害人即
申請人陳根得等人確有簽立同意書之事實，原判決逕以上開同意
書資為論處上訴人等以共同連續行使偽造私文書罪刑之基礎，揆
之上開說明，要難謂為適法。以上或為上訴意旨所指摘，或為本
院得依職權調查之事項，應認原判決有撤銷發回更審之原因。至
原判決不另諭知無罪部分，因公訴人認此部分與上開有罪部分，
有連續犯、牽連犯裁判上一罪之關係，基於審判不可分原則，應
併予發回。又中華民國九十六年罪犯減刑條例，業經總統公布，
並於九十六年七月十六日施行，上訴人等所犯刑法第二百十六條
、第二百十條之行使偽造私文書罪，合依該條例第二條規定，應
減其刑期二分之一，原判決未及宣告減刑；另上訴人等行為後，
連續犯、牽連犯已刪除，刑法第二十八條共同正犯已有變更，案
經發回，並請注意上開新舊法之比較適用，附此敘明。
據上論結，應依刑事訴訟法第三百九十七條、第四百零一條，判
決如主文。
中　　華　　民　　國　九十六　年　　七　　月　二十六　日
                      最高法院刑事第六庭
                          審判長法官  呂　潮　澤
                                法官  吳　昆　仁
                                法官  孫　增　同
                                法官  趙　文　淵
                                法官  吳　　　燦
      本件正本證明與原本無異
                                      書  記  官
中　　華　　民　　國　九十六　年　　七　　月　 三十　 日
                                                      Ｖ
